臺灣臺中地方法院民事判決
111年度小上字第120號
上  訴  人  柯力中  
被  上訴人  睦昇知屋社區管理委員會


法定代理人  鍾翊華  

被  上訴人  林為君  

上列當事人間請求返還不當得利事件，上訴人對於民國111年7月
14日本院臺中簡易庭111年度中小字第1075號第一審判決提起上
訴，本院不經言詞辯論，判決如下：
    主      文
上訴駁回。
第二審訴訟費用新臺幣1,500元由上訴人負擔。
    事實及理由
一、按對於小額程序之第一審裁判之上訴，非以其違背法令為理
    由，不得為之；上訴狀內應記載上訴理由，表明：㈠原判決
    所違背之法令及其具體內容。㈡依訴訟資料可認為原判決有
    違背法令之具體事實，民事訴訟法第436條之24第2項、第43
    6條之25分別定有明文。而所謂判決違背法令，乃指依同法
    第468條規定，判決不適用法規或適用不當者，為違背法令
    ；依同法第469條第1款至第5款所規定之情形，為當然違背
    法令，同法第436條之32第2項規定甚明，是同法第469條第6
    款「判決不備理由或理由矛盾」並不在小額訴訟上訴程序準
    用之列，故於小額事件中所謂違背法令，並不包含認定事實
    錯誤、取捨證據不當，或就當事人提出之事實或證據疏於調
    查或漏未斟酌之判決不備理由情形。次按小額程序之第二審
    判決，依上訴意旨足認上訴為無理由者，得不經言詞辯論為
    之，民事訴訟法第436條之29第2款亦定有明文。
二、上訴意旨略以：㈠睦昇知屋社區（下稱系爭社區）規約第14
    條第2項及民國107年12月2日區分所有權人會議決議（下稱
    系爭社區會議決議）由系爭社區16戶平均分擔每月清掃費用
    新臺幣（下同）3,600元之約定，已違反公寓大廈管理條例
    第10條第2項之強制規定而無效，原判決竟以無效之約定認
    定被上訴人向其收取之管理費有法律上之原因，顯有不適用
    法規之違法；㈡系爭社區108年5月份及109年6月份之財務報
    表確有記載單次4,500元之開庭費用支出，共計5次，被上訴
    人林為君當時擔任系爭社區管理委員會主任委員，林為君否
    認領取開庭費用云云，並不屬實等語，並聲明：㈠原判決廢
    棄。㈡被上訴人睦昇知屋社區管理委員會應給付上訴人11,22
    3元，及自起訴狀繕本送達翌日起至清償日止，按週年利率
    百分之5計算之利息。㈢被上訴人林為君應給付睦昇知屋社區
    管理委員會22,500元，及自109年6月30日起至清償日止，按
    週年利率百分之5計算之利息。　　
三、得心證之理由
　㈠查上訴意旨㈠部分，自形式上觀之，已指摘原判決所適用之系
    爭社區規約第14條第2項及系爭社區會議決議關於清掃費用
    負擔之約定，並未依區分所有權人共有之應有部分比例分擔
    ，已違反公寓大廈管理條例第10條第2項之強制規定而為無
    效，有判決不適用法規之違法等語，堪認此部分已合於上揭
    規定之形式要件，而為合法。
　㈡上訴人主張系爭社區規約第14條第2項及系爭社區會議決議由
    系爭社區16戶平均分擔每月支出之清掃費用3,600元之約定
    ，已違反公寓大廈管理條例第10條第2項之強制規定而無效
    云云。然按共用部分、約定共用部分之修繕、管理、維護，
    由管理負責人或管理委員會為之。其費用由公共基金支付或
    由區分所有權人按其共有之應有部分比例分擔之。但修繕費
    係因可歸責於區分所有權人或住戶之事由所致者，由該區分
    所有權人或住戶負擔。其費用若區分所有權人會議或規約另
    有規定者，從其規定，公寓大廈管理條例第10條第2項定有
    明文。是以，共用部分之管理維護費用，以按區分所有權人
    共有之應有部分比例分擔為原則，然區分所有權人會議或規
    約亦得依專有部分及共用部分坐落之位置關係、使用目的及
    利用狀況等情事，就公寓大廈共用部分之修繕、管理及維護
    費用之負擔，為有別於共有之應有部分比例之分擔規定，故
    公寓大廈管理條例第10條第2項並非強制規定。查系爭社區
    規約第14條第2項及系爭社區會議決議既已特別約定關於清
    掃費用3,600元由系爭社區所有16戶平均分擔，是原審據此
    認定系爭社區已就該等管理費用之負擔，為有別於共有之應
    有部分比例之分擔規定，尚無違反公寓大廈管理條例第10條
    第2項規定可言，故被上訴人據此向上訴人收取管理費，核
    屬有法律上之原因，均經原判決論述綦詳，是原判決駁回上
    訴人於原審關於不當得利之請求，與前開規定無違，並無民
    事訴訟法第468條「判決不適用法規」之情事，上訴人指摘
    原判決有前開違背法令事由，顯屬無憑。
　㈢另上訴意旨㈡部分主張林為君確有領取系爭社區108年5月份及
    109年6月份開庭費用支出共計4,500元，並請求調取本院出
    庭費用支出憑證云云。然此部分指摘僅係就原審取捨證據、
    認定事實之職權行使事項予以爭執，參酌上開說明，不生違
    背法令之問題，故難認上訴人此部分主張已具體表明原判決
    有違背法令之事由，應認上訴人此部分上訴為不合法。
四、綜上所述，原判決並無上訴人所指違背法令之情事，上訴意
    旨指摘原判決不當，求予廢棄改判，一部不合法，一部無理
    由，爰依民事訴訟法第436條之29第2款規定，不經言詞辯論
    ，逕以判決駁回。
五、末按法院為訴訟費用之裁判時，應確定其費用額，上開規定
    於小額訴訟之上訴程序準用之，民事訴訟法第436條之19第1
    項、第436條之32第1項定有明文。查上訴人提起本件上訴業
    經駁回，則第二審裁判費應由上訴人負擔，爰依上開規定，
    確定本件訴訟費用額為1,500元，裁定如主文第2項所示。
六、據上論結，本件上訴為一部不合法、一部無理由，依民事訴
    訟法第436條之32第1項、第2項、第449條第1項、第436條之
    29第2款、第78條、第436條之19第1項，裁定如主文。
中　　華　　民　　國　　111 　年　　9 　　月　　23　　日
                  民事第三庭  審判長法  官  陳宗賢
                                    法  官  蔡嘉裕
                                    法  官  傅可晴
上正本係照原本作成。　　　　　　　　　　　　　　　　　
不得上訴。　　　　　　　　　　　　　　　　　
中　　華　　民　　國　　111 　年　　9 　　月　　23　　日
                                    書記官  洪千羽